臺灣高等法院刑事判決　　　　　　　　　　　　　　九十一年度上訴字第五○四號
　　上　訴　人　臺灣板橋地方法院檢察署檢察官
　　被　　　告　甲○○
右上訴人因被告毒品危害防制條例案件，不服臺灣板橋地方法院九十年度訴字第一七
九七號，中華民國九十一年一月八日第一審判決（起訴案號：臺灣板橋地方法院檢察
署九十年度偵字第一二一一九號）提起上訴，本院判決如左：
    主  文
原判決撤銷。
本件免訴。
    理  由
一、公訴意旨略以：被告甲○○於民國（下同）八十九年九月二十二日早上十時許，
    在臺北市某地，向綽號「董哥」之人以新台幣一萬元購得第二級毒品安非他命（
    毛重二十八點五公克、淨重二十四點一公克）後，以電子秤分裝為二十七袋，欲
    出售予他人，旋於八十九年九月二十三日十九時許，為警在臺北縣土城市○○街
    二五三巷三十號五樓查獲，並扣得上開第二級毒品二十七小包、電子秤一臺、分
    裝簽一支、分裝袋一袋，因認甲○○涉有意圖販賣而持有第二級毒品之罪嫌。
二、按案件曾經判決確定者，應諭知免訴之判決，刑事訴訟法第三百零二條第一款定
    有明文。另按認定犯罪事實所憑之證據，無論為直接證據或間接證據，其為訴訟
    上之證明，須於通常一般之人均不致於有所懷疑，而得確信其為真實之程度者，
    始得據之為有罪之認定，倘其證明尚未達到此一程度，而有合理性懷疑之存在時
    ，即無從為有罪之確信，亦有最高法院七十六年臺上字第四九八六號判例可資參
    照。
三、訊據被告固坦承於前開時地持有前開扣案之第二級毒品安非他命、分裝簽、分裝
    袋及電子磅秤等物，及為警查獲等情，而扣案二十七小包結晶物，經原審法院送
    請法務部調查局鑑定，經以氣相層析質譜儀分析法及化學分析法檢驗結果，為第
    二級毒品甲基安非他命，合計驗餘淨重為二一．七三公克，包裝重五．六一公克
    ，此有該局九十年十二月十日（九十）陸（一）字第九○○七八六三五號檢驗通
    知書一件附卷可佐（見原審卷第五十頁），足認扣案之白色結晶物二十七包，均
    為第二級毒品安非他命。是被告持有第二級毒品安非他命之事，足以認定。
四、本件公訴意旨認被告甲○○涉有意圖販賣而持有第二級毒品之罪嫌，無非以被告
    為警查獲時，持有之安非他命數量龐大且業經分裝為二十七小包，並當場扣得電
    子秤一台、分裝簽一支、分裝袋一袋等分裝工具，及法務部調查局（９０）陸（
    三）三字第九○○五七○四七號測謊報告書一紙為所憑之證據，惟被告否認有意
    圖販賣而持有第二級毒品之犯行，辯稱：被查獲之安非他命於購入時已分裝完成
    且係伊用來自己施用；所攜帶之電子秤，係怕購買安非他命數量不足，用來查驗
    重量；分裝簽是用來分裝毒品之用等語。經查：
（一）被告於八十八年及八十九年間因施用毒品案件，先後經觀察勒戒後，均認無繼
      續施用毒品傾向，而依序由臺灣板橋地方法院檢察署檢察官於八十九年一月二
      十一日日以八十八年度毒偵字第三四七七號及八十九年五月二十三日以八十九
      年度毒偵字第二九八七號為不起訴處分確定；其復於八十九年間因施用第二級
      毒品，經原審法院九十年六月二十二日以九十年度簡上字第六九號判決有期徒
      刑六月確定，此外，亦有施用第一級毒品之前科紀錄，此有臺灣高等法院檢察
      署刑案紀錄簡覆表、本院被告全國前案紀錄表及判決書等在卷可稽，足見被告
      自八十八年間至九十年間，施用毒品密接不斷，因此被告供承：渠每天施用毒
      品，每次使用○．三至○．五公克，曾有一天施用五次等語（見原審法院九十
      年十一月六日訊問筆錄），堪信為真實。而以扣案重量為二十餘公克（驗餘淨
      重為二一．七三公克）之第二級毒品安非他命，參諸被告施用量計算，至多大
      約可施用六十餘日；雖警方在被告位於臺北縣土城市○○街二五三巷三十號五
      樓查扣之第二級毒品安非他命，已分裝為二十七包，且有電子磅秤一個、分裝
      簽一支及分裝袋一袋；惟警方同時亦於現場扣得吸食器一組，可供渠施用第二
      級毒品安非他命所用。縱使扣案之電子磅秤、分裝簽、分裝袋可證明被告有秤
      重或分裝毒品之行為，然秤重或分裝毒品未必即是供意圖販賣之用，同時亦缺
      乏積極證據證明此係供被告意圖販賣毒品而持有之工具，故不得以扣得被告持
      有之電子磅秤、分裝簽及分裝袋，遽論被告係意圖販賣而持有第二級毒品。況
      以第二級毒品安非他命，為政府公告查禁之違禁物，價格高昂，被告一次購買
      多量達到低價購入及減少為警查緝風險之目的，亦無悖常情。
（二）公訴人將被告送請法務部調查局，經以控制問題法及混合問題法方式測謊，雖
      認被告「甲○○稱：（一）其未曾販賣海洛因；（二）其未曾販賣海洛因予他
      人；（三）其係向董哥購買海洛因。上述問題經測試呈情緒波動之反應，研判
      有說謊。」，此有該局（９０）陸（三）三字第九○○五七○四七號測謊報告
      書一件附卷可考。惟按測謊鑑定，形式上須符合測謊基本要件，始得賦予證據
      能力，且必實質上符合待證事實需求，始生測謊實體價值之判斷而得賦予證明
      力（最高法院九十一年台上字第七九六號判決參照）。本件待證事實為被告有
      無意圖販賣而持有安非他命，而法務部調查局測謊鑑定所擬發問題組，其設題
      均是指第一級毒品海洛因，與公訴人起訴被告涉嫌意圖販賣而持有第二級毒品
      安非他命之罪行，不具關連性，自無從作為認定被告為本件意圖販賣而持有第
      二級毒品罪行之證據。
（三）此外，本件並無證據足以證明被告購入毒品之初即有販賣之犯意，而公訴意旨
      以被告係犯意圖販賣而持有第二級毒品罪，據此，則應係認被告於購入時並無
      販賣之犯意，於購入後始起意販賣，然公訴人亦未提出佐證證明被告於八十九
      年九月二十二日上午十時許在臺北市某地，購入第二級毒品安非他命後，自何
      時何地起具有販賣之意圖而持有，及何以在購入後不及三十六小時即變更其持
      有之意圖，是均難以擬制推測而認被告具有販賣之意圖。
五、綜上所述，本件並無足夠之證據足認被告持有第二級毒品，具有販賣之意圖，即
    無從對被告論處以意圖販賣而持有第二級毒品罪，惟被告單純持有第二級毒品之
    犯行，則事證明確，足以認定。另查被告於八十九年九月二十三日十九時許，因
    被查獲持有本件扣案之第二級毒品安非他命，並同時查獲其有施用之犯行，而經
    原審法院九十年度簡上字第六九號判決連續施用第二級毒品罪判處罪刑確定，有
    判決書（見原審卷第六十五頁）及本院被告全國前案紀錄表在卷可查，該確定判
    決並以被告單純持有本件第二級毒品之低度行為，為施用第二級毒品之高度行為
    所吸收，不另論罪。是被告單純持有第二級毒品之犯行，顯然為前開確定判決之
    效力所及，揆之前開規定，自應為免訴之判決。
六、原審不察，遽以被告意圖販賣而持有第二級毒品之犯行，不能證明，而為無罪之
    判決，即有未合，檢察官上訴指摘原判決不當，固非有理由，然原判決既有可議
    ，自應由本院將原判決撤銷，並依法為免訴之諭知。
據上論斷，應依刑事訴訟法第三百六十九條第一項前段、第三百六十四條、第三百零
二條第一款，判決如主文。
本案經檢察官陳明光到庭執行職務。
中      華      民      國    九十一    年      七      月     十七     日
                              臺灣高等法院刑事第十四庭
                                  審判長法  官  陳  祐  輔
                                        法  官  洪  昌  宏
                                        法  官  蔡  國  在
右正本證明與原本無異。
如不服本判決，應於判決收受送達後十日內向本院提出上訴書狀，其未敘述上訴
之理由者並得於提起上訴後十日內向本院補提理由書（均須按他造當事人之人數
附繕本）。
                                        書記官  耿  鳳  君
中      華      民      國    九十一    年      七      月      十七    日
